臺灣臺南地方法院民事判決          100年度家訴字第159號
原      告  台新國際商業銀行股份有限公司
法定代理人  蔡榮棟
訴訟代理人  陳倩如
被      告  劉宗興
            李美津
上列當事人間請求宣告改用分別財產制事件，本院於民國100年6
月28日言詞辯論終結，判決如下：
    主      文
被告劉宗興與被告李美津應改用夫妻分別財產制。
訴訟費用由被告負擔。
    事實及理由
一、本件原告起訴主張略以：被告劉宗興迄今積欠原告新臺幣（
    下同）342,945元尚未清償，期間迭經原告數次對被告劉宗
    興催索，惟被告劉宗興均置之不理，拒不償還上開債務。後
    原告向本院聲請對被告劉宗興強制執行，惟經執行無效而發
    還本院100年度司執字第16247號債權憑證，後原告向國稅局
    調閱被告劉宗興之最新年度財產所得資料，發現被告劉宗興
    名下無任何財產，故無法從其財產受償及有執行實益。再查
    被告劉宗興與被告李美津2人目前婚姻關係仍存在，經向司
    法院查詢畫面，被告劉宗興與被告李美津間2人迄今未向法
    院聲請辦理夫妻分別財產契約登記。揆之前揭事實說明，被
    告劉宗興向原告借款未依約清償，經原告取得執行名義後，
    聲請法院強制執行結果，尚有如前所述之本金、利息及違約
    金未獲清償，被告劉宗興名下亦無可供扣押執行之財產。是
    原告訴請裁判被告劉宗興與被告李美津間之夫妻財產制改用
    分別財產制，於法洵屬有據。為此，原告爰依民法第1011條
    之規定，對被告2人提起改用分別財產制之訴等語。
二、被告部分：
（一）被告劉宗興抗辯稱：伊不同意原告之主張，惟對於原告提
      出之債權憑證無意見等語。
（二）被告李美津抗辯稱：伊認為是原告銀行的問題，當初被告
      劉宗興借款伊不知道，現在卻有伊的事，這是被告劉宗興
      做的事情，被告劉宗興應該自己負責，惟伊對於原告提出
      之債權憑證不爭執等語。
三、得心證之理由：
（一）按夫妻未以契約訂立夫妻財產制者，除本法另有規定外，
      以  法定財產制為其夫妻財產制，民法第1005條定有明文
      。次按  債權人對於夫妻一方之財產已為扣押，而未得受
      清償時，法院因債權人之聲請，得宣告改用分別財產制，
      民法第1011條亦規定甚明。而所謂未得受清償，包括全無
      可扣押之物或所扣押之物數量不足及所扣押之財產不足清
      償該為扣押之債權人債權等情形，最高法院89年度臺上字
      第854號判決可資參照。
（二）經查，原告主張被告劉宗興積欠其債務，經原告聲請本院
      對被告劉宗興所有之財產強制執行扣押，然因被告劉宗興
      現無財產可供執行，致未能執行，而經本院民事執行處依
      法核發債權憑證予原告，且被告劉宗興與被告李美津2人
      婚姻關係現仍存續中，雙方並未約定夫妻財產制，故應以
      法定財產制為其等夫妻財產制之事實一節，業據原告提出
      戶籍謄本影本1件、本院100年3月2日南院龍100司執公字
      第16247號債權憑證影本1件、調件明細表影本1件、法人
      及夫妻財產登記公告查詢1件為證，本院依上開證據為調
      查斟酌之結果，認原告主張之上開事實，可信為真實。又
      被告劉宗興、李美津所辯均無礙於上開事實之認定。揆諸
      前開規定，本件原告依民法第1011條之規定，訴請宣告被
      告2人之夫妻財產制應改用分別財產制，當屬有據。
（三）綜上所述，本件原告依民法第1011條之規定，訴請宣告被
      告2人之夫妻財產制應改用分別財產制，洵屬有據，應予
      准許。
四、據上論結，本件原告之訴為有理由，依民事訴訟法第78條、
    第85條第1項，判決如主文。
中    華    民    國    100    年    7    月    12    日
                  家事法庭法  官  楊佳祥
以上正本證明與原本無異。
如對本判決上訴，須於判決送達後20日內向本院提出上訴狀，應
附具繕本並繳納上訴費用。如委任律師提起上訴者，應一併繳納
上訴審裁判費。
中    華    民    國    100    年    7    月    12    日
                          書記官  葉芳如